【裁判字號】    90,家抗,4
【裁判日期】    900219
【裁判案由】    選定遺產管理人
【裁判全文】
臺灣高等法院高雄分院民事裁定      九十年度家抗字第四號
      抗  告  人  財政部國有財產局
                  台灣南區辦事處
右抗告人因高雄縣鳳山市農會聲請選任張進發之遺產管理人事件，對於中華民國八十
九年十一月十八日臺灣高雄地方法院八十九年聲字第一二九八號所為裁定提起抗告，
本院裁定如左：
      主      文
原裁定廢棄，發回臺灣高雄地方法院。
      理      由
一、高雄縣鳳山市農會向原法院聲請略以：張進發於八十三年六月二十五日設定最高
    限額抵押，並邀同訴外人陳張素月為連帶保證人，向聲請人借用新台幣（下同）
    三百二十萬元，借款期限自民國八十八年六月二十九日起至八十九年六月二十九
    日止，詎料張進發於八十八年六月二十六日死亡，並留有不動產，惟其繼承人均
    已拋棄繼承，無法依民法第一千一百七十七條選定遺產管理人，為此聲請為被繼
    承人張進發選任遺產管理人。
二、原法院以鳳山市農會主張上開事實，業據其提出抵押權設定契約書、他項權利證
    明書、借據、戶籍謄本、除戶戶籍謄本、土地登記謄本及繼承系統表各一紙為證
    ，復經調取同院八十八年度繼字第五一八號、六九四號、八０四號拋棄繼承權卷
    宗核閱無異，而予准許，並選任抗告人為被繼承人張進發之遺產管理人。查就聲
    請人聲請法院選任遺產管理人，其聲請固確符合民法第一千一百七十八條第二項
    之規定，惟法院究係選任何人擔任被繼承人之遺產管理人始為適當，利害關係人
    或檢察官要無聲請之權，其於聲請選任遺產管理人事件時，陳明以選任何人為適
    當，只是提供法院參考而已，法院如不以其提供之人選充任遺產管理人，而另選
    定其他人任遺產管理人，亦無一部駁回聲請之問題。又繼承人與被繼承人間關係
    密切，對被繼承人財產狀況亦較清楚，故在被繼承人原有繼承人，但因繼承人拋
    棄繼承，致繼承人有無不明之情形，選任遺產管理人時，宜儘就與被繼承人關係
    較親近，且有處理事理能力之成年人間選任之，始符公平及社會感情，除非無上
    述條件之人，或有特殊情形外，不宜因繼承人之有無不明，而一概選任國有財產
    局為遺產管理人。本件被繼承人張進發尚有配偶張陳素月（五十一歲）、兒子張
    佳斌、張佳霖、女兒張佳莉（依序為廿九歲、廿六歲、廿四歲）、父張火連、母
    張彩玉及兄妹五人，各該順位之繼承人固均拋棄繼承，惟揆諸上揭說明，非不得
    就上述諸人中，選任較適當之人擔任遺產管理人。乃原法院未察及此，以繼承人
    有無不明，遽行依聲請之陳明而選任抗告人為張進發之遺產管理人自非適當。抗
    告人指摘原裁定不當，求予廢棄，為有理由。按無人承認之繼承財產管理事件，
    由繼承開始時被繼承人住所地法院管轄（非訟事件法第五十八條），此法院就本
    件而言即為臺灣高雄地方法院，而法院依民法第一一七八條第二項指定遺產管理
    人，法院並應定期限公告繼承人命其於期限內承認繼承，遺產管理人，並應依民
    法第一一七九條第一項第三款聲請法院依公示催告程序公告被繼承人之債權人及
    受遺贈人報明債權等，此等指定遺產管理人後之後續事項，核其性質應由地方法
    院即原法院為之，而不適由抗告法院（即本院）任之，是而本院認有將本件發回
    原法院更為裁定之必要，爰不自為裁定，將之發回臺灣高雄地方法院更為適當之
    處理。又選定遺產管理人事件，為無相對人之事件，該遺產僅為被聲訴之客體而
    已，乃原法院於裁定中將已故之張進發列為相對人，亦非允洽，案經發回，併予
    指明。
三、本件抗告為有理由，依民事訴訟法第四百九十二條第二項，裁定如主文。
中      華      民      國    九十      年      二      月    十九      日
                                      臺灣高等法院高雄分院民事第四庭
~B1審判長法官  王錦村
~B2      法官  林紀元
~B3      法官  許明進
右為正本係照原本作成。
如對本裁定抗告，須於裁定送達後十日內向本院提出抗告狀，並應繳納抗告費新台幣
四十五元。
中      華      民      國    九十      年      二      月    二十一    日
~B法院書記官  鄭翠芬
                                                                        Ｋ


司法院資訊處製作；財團法人民間司法改革基金會備份。
